臺灣高等法院刑事判決　　　　　　　　　　　　　九十三年度上訴字第一六０六號
　　上　訴　人
　　即　自訴人　戊○○
　　被　　　告　丁○○
　　　　　　　　甲○○
　　　　　　　　乙○○
　　　　　　　　丙○○
　　共　　　同
　　選任辯護人　林亦書律師
右上訴人因被告偽造文書等案件，不服臺灣臺北地方法院九十一年度自更 (一)字第
四九號，中華民國九十三年五月十三日第一審判決，提起上訴，本院判決如左：
    主  文
原判決關於丁○○部分撤銷。
丁○○無罪。
其他上訴駁回。
    理  由
一、自訴意旨略稱：(一)自訴人戊○○於民國八十九年四月至八月間，以被告丁○○名
    義投資有富國際實業股份有限公司（下稱有富公司）共新台幣（下同）一千九百
    四十四萬零七百元，嗣雙方於九十一年五月二十一日簽署證明書，證明自訴人及
    其妻林惠蓉確有投資一千六百九十萬零七百元，並由丁○○將投資之相關權利無
    條件交還自訴人，自訴人並於同月二十三日以存證信函告知被告即有富公司前後
    任董事長甲○○、乙○○辦理股東變更。復於同年七月五日，由被告丁○○簽立
    承諾書，承諾將自訴人所信託之剩餘股數，即日起返還自訴人，並配合辦理股東
    名義轉讓之一切事宜，是自訴人確有投資有富公司，係該公司之股東。(二)自八十
    九年八月十日自訴人最後一筆投資匯款後，自訴人即多次向被告丁○○追問及求
    證投資情形，嗣被告丁○○於九十一年五月間交付與自訴人兩張被告即有富公司
    總經理丙○○所書寫之結算清單，要自訴人負擔公司費用支出，並告知已從自訴
    人之前開投資比例中扣除，惟自訴人發現清單中兩筆名目為交際費用，係由「三
    哥」即被告甲○○所支領之五十萬元及交際費二十萬元支出相當可疑，遂於同月
    十六日，赴有富公司向被告乙○○及丙○○查證此事，詎被告乙○○竟稱並無此
    筆支出，被告丙○○亦稱其不知情，此時自訴人始知受騙。因認被告丁○○、甲○○、乙○○、丙○○等四人涉有詐欺罪嫌，被告乙○○、丙○○另涉犯偽造文
    書罪嫌。
二、查自訴人另案（原審法院九十一年度自字第五四九號）以被告丁○○未將右揭一
    千九百四十四萬零七百元全數投入有富公司之投資，反而將其中部分款項私自挪
    用購買臺北縣永和市○○段一二五四號、安樂段第九五三號、臺北縣新店市○○
    段、大豐段、建國段、順安段、寶元段、臺北縣新莊市○○段第六三０號等土地
    ，並分別登記於被告及其子侯福義、女婿陶煥龍名下，而非以有富公司名義購地
    ；又被告丁○○僅以土地公告現值之百分之五．六至七．九購買上開土地，竟於
    向自訴人收取投資款時，誆稱以百分之十四至十六購得，因認被告涉有詐欺、侵
    占、背信等罪嫌。嗣原審法院就被告丁○○上揭被訴詐欺、侵占、背信等罪嫌，
    以九十二年度自更(一)字第五七號判決被告丁○○無罪。又被告丁○○上揭被訴詐
    欺、侵占、背信等罪嫌，與本件被告丁○○被訴之犯罪事實並不相同，原審認為
    被告丁○○上揭被訴詐欺、侵占、背信等罪嫌（九十一年度自字第五四九號）與
    本件係屬同一案件，自有未合。是本件被告丁○○被訴之犯罪事實，自非前揭九
    十一年度自字第五四九號案件自訴之效力所及，故本院對被告丁○○本件被訴之
    犯罪事實，自得為實體審判，合先敘明。
三、按被告未經審判證明有罪確定前，推定其為無罪。犯罪事實應依證據認定之，無
    證據不得推定其犯罪事實；又不能證明被告犯罪者，應諭知無罪之判決，刑事訴
    訟法第一百五十四條、第三百零一條第一項分別定有明文。次按事實之認定，應
    憑證據，如未能發現相當證據，或證據不足以證明，自不能以推測或擬制之方法
    ，為裁判基礎（最高法院四十年台上字第八六號判例參照）；而告訴人之告訴，
    係以使被告受刑事訴追為目的，是其陳述是否與事實相符，仍應調查其他證據以
    資審認（最高法院五十二年台上字第一三００號判例參照）。且認定犯罪事實所
    憑之證據，雖不以直接證據為限，間接證據亦包括在內，然而無論直接證據或間
    接證據，其為訴訟上之證明，須於通常一般之人均不致有所懷疑，而得確信其為
    真實之程度者，始得據為有罪之認定，倘其證明尚未達到此一程度，而有合理之
    懷疑存在而無從使事實審法院得有罪之確信時，即應由法院為諭知被告無罪之判
    決（最高法院七十六年台上字第四九八六號判例參照）。另按刑法第三百三十九
    條第一項詐欺罪之成立，以意圖為自己或第三人不法所有，以詐術使人將本人或
    第三人之物交付為要件，所謂以詐術使人交付，必須被詐欺人因其詐術而陷於錯
    誤，若其所用方法，不能認為詐術，亦不致使人陷於錯誤，即不構成該罪（最高
    法院二十九年上字第三一０五號、四十年台上字第八六號判例參照）。
四、訊據被告丙○○、乙○○、甲○○、丁○○等均堅詞否認有何詐欺犯行，被告丙○○辯稱：自訴人所謂的結算清單，是我自己寫的草稿，七十萬元中的五十萬元
    部分，是我要給被告甲○○的，而二十萬元部分並沒有支出；這張清單只是我的
    草稿，我根本沒有去跟股東收這些錢，我也有告訴被告丁○○，不會跟股東收這
    筆錢，這是我私底下要給被告甲○○的，公司也根本沒有這筆帳；我並沒有將這
    張單子拿給被告丁○○，只是被告丁○○來公司，我們在聊天的時候，我順手拿
    給丁○○看，並向其說明公司可能會有這些帳產生等語（詳見原審自更字卷第二
    二九、二三０頁）。被告乙○○辯稱：因為我哥哥被告甲○○在辦公室做事，都
    沒有領薪水，所以我太太被告丙○○說要將五十萬元給被告甲○○；公司的帳每
    一年都有經過會計師簽證，帳目都很清楚，根本沒有七十萬元這筆帳等語（詳見
    原審自更字卷第二二九頁參照）。被告甲○○辯稱：公司所有的建築執照，都是
    我跟建築師接洽，因為這案子前後辦了一年，我都沒有領薪水，所以我弟弟被告
    乙○○私底下給我這五十萬元當車馬費，我實際上也有領到這筆錢，但這並不是
    公司所支付的等語（詳見原審自更字卷第二二九、二三三頁參照）。被告丁○○
    辯稱：公司先開帳給我，我要付的時候才去算，其實並沒有詳細去核對過等語（
    詳見原審自更字卷第二二八頁）。經查：
  (一)自訴人所提之結算清單（見原審自字卷第五、六頁）自形式上觀之，僅係有富公
    司之便箋，與一般公司使用各種帳冊格式或表格並不相同，且其上並無該公司章
    戳，亦無制作人之簽章，是尚難認該二張清單係有富公司之正式帳冊。
  (二)被告乙○○於本院提出有富公司九十一年度暨九十年度之財務報表暨查核報告，
    其中並無右揭結算清單所載五十萬元、二十萬元之支出，此有上揭財務報表暨查
    核報告影本在卷可參（見本院卷第六六至九十頁）。
  (三)自訴人提出於九十一年五月二十二日與被告丁○○之通話錄音帶，其中所載還有
    一萬元多元，是指有關二十五萬元扣抵利息支出剩下之款項，此有通話譯文可參
    （詳見原審自更字卷第七五頁）；被告丁○○於原審亦供稱：二十五萬元是指先
    前應該要付的帳（詳見原審自更字卷第二二七頁反面），準此足徵自訴人所提出
    與被告丁○○之通話譯文內容與本件無涉。
  (四)綜上：右揭結算清單既非有富公司正式帳冊，而被告丙○○並非無權制作，亦未
    濫用他人名義，尚難謂有何偽造文書之犯行。按被告丙○○既無偽造文書之犯行
    ，則被告乙○○更難謂與被告丙○○有何偽造文書之共同犯意聯絡與行為分擔。
    再依右揭有富公司九十一年度暨九十年度之財務報表暨查核報告，可見並無自訴
    人所指右揭七十萬元之支出，準此足徵被告丙○○所辯結算清單是其寫的草稿，
    七十萬元中的五十萬元部分，是其要給被告甲○○的，而二十萬元部分並沒有支
    出；這張清單只是的草稿，其根本沒有去跟股東收這些錢等語，堪信為真。又依
    自訴人提出之右揭通話錄音內容，亦難證明被告等有向自訴人詐欺七十萬元。此
    外復查無其他積極證據足資被告等犯有自訴人所指之犯行。原審以不能證明被告
    甲○○、乙○○、丙○○三人犯罪，而諭知被告甲○○、乙○○、丙○○三人無
    罪，核無不合。自訴人就此部分上訴指摘原審判決不當，請求撤銷改判，為無理
    由，應予駁回。另被告丁○○部分亦無證據證明其犯罪，原審諭知自訴不受理，
    自有未合，應由本院就被告丁○○部分撤銷改判，併諭知被告丁○○無罪之判決
    。
五、被告丁○○經合法傳喚，無正當理由不到庭，不待其陳述，逕行判決，併此敘明
    。
據上論斷，應依刑事訴訟法第三百六十九條第一項前段、第三百六十四條、第三百零
一條第一項、第三百六十八條、第三百七十一條，判決如主文。
中　　　華　　　民　　　國　　九十三　　年　　　十　　　月　　　十二  　日
                              臺灣高等法院刑事第二十四庭
                                  審判長法  官  陳  貽  男
                                        法  官  李  世  貴
                                        法  官  陳  憲  裕
右正本證明與原本無異。
如不服本判決，應於收受送達後十日內向本院提出上訴書狀，其未敘述上訴之理由者
並得於提起上訴後十日內向本院補提理由書（均須按他造當事人之人數附繕本）。
                                        書記官  劉  育  妃
中　　　華　　　民　　　國　　九十三　　年　　十　　　　月　　十二　　　日
